臺灣新竹地方法院刑事判決　　　　　　100年度簡上字第166號
上　訴　人
即　被　告　何枝良
上列上訴人即被告因違反毒品危害防制條例案件，不服本院新竹
簡易庭100年度竹簡字第792號中華民國100年8月12日第一審刑事
簡易判決（聲請簡易判決處刑案號：100年度毒偵字第524號、第
671號），提起上訴，本院管轄第二審之合議庭判決如下：
    主  文
上訴駁回。
    事  實
一、何枝良前曾因犯妨害兵役治罪條例案件，經本院於民國93年
    12月21日以93年度竹簡字第274號判決判處有期徒刑4月，並
    於94年3月7日確定。又因搶奪等案件，經臺灣苗栗地方法院
    於94年 3月24日以94年度訴緝字第10號判決分別判處有期徒
    刑8月、8月，應執行有期徒刑1年2月，並於94年 4月28日確
    定。上開2案件，經臺灣苗栗地方法院於94年8月19日以94年
    度聲字第600號裁定應執行有期徒刑1年5月，並於94年9月26
    日確定，嗣於95年5月25日縮刑期滿執行完畢出監。
二、何枝良前因施用毒品案件，經本院於88年11月 1日以88年度
    毒聲字第2254號裁定送勒戒處所觀察、勒戒後，因認有繼續
    施用毒品之傾向，而經本院於88年12月14日以88年度毒聲字
    第2603號裁定令入戒治處所施以強制戒治，嗣因其執行屆滿
    3月，成效良好，復經本院於89年5月11日以89年度毒聲字第
    1269號裁定停止戒治，所餘戒治期間付保護管束，並於89年
    7 月11日出所，嗣因停止戒治期間屆滿，未經撤銷保護管束
    ，視為強制戒治執行完畢，並經臺灣新竹地方法院檢察署檢
    察官於90年 1月17日以90年度戒毒偵字第12號為不起訴處分
    確定。其又於99年 5月間，因施用毒品案件，再經本院於99
    年5月13日以99年度毒聲字第123號裁定送勒戒處所觀察、勒
    戒，因認無繼續施用毒品傾向，於99年9月8日執行完畢出所
    ，並經臺灣新竹地方法院檢察署檢察官於99年9月8日以99年
    度毒偵字第 604號為不起訴處分確定。其又於99年11月間因
    施用毒品案件，經臺灣臺北地方法院於99年12月31日，以99
    年度簡字第4843號判決判處有期徒刑 3月，並於100年1月24
    日確定。
三、詎何枝良仍不知悔改，仍未戒除毒癮，復於前開觀察勒戒執
    行完畢及前揭違反毒品危害防制條例案件後，又分別為下列
    施用毒品犯行：
(一)、基於施用第二級毒品甲基安非他命之犯意，於100年1月31日
    至2月1日間之某時許，在其位於新竹市○○路123號2樓居處
    內，施用甲基安非他命1次。嗣於100年2月3日22時45分許，
    在新竹縣竹北市○○路 336號前為警盤查，因其為毒品調驗
    人口，經警獲其同意後採集其尿液，復將其親採封緘之尿液
    送驗結果呈安非他命類陽性反應，始悉上情。
(二)、又另行起意，基於施用第二級毒品甲基安非他命之犯意，於
    100年3月4日至5日間之中午某時許，在新竹市○○○街29號
    內，施用甲基安非他命1次。嗣於100年3月6日18時許，在新
    竹市○區○○○街 1號格瑞絲大樓外為警盤查，因其為毒品
    調驗人口，經警獲其同意後採集其尿液，復將其親採封緘之
    尿液送驗結果呈安非他命類陽性反應，始悉上情。
四、案經新竹縣政府警察局竹北分局及新竹市警察局第一分局分
    別報請臺灣新竹地方法院檢察署檢察官聲請簡易判決處刑。
    理  由
壹、程序部分：
一、按被告於第二審經合法傳喚，無正當之理由不到庭者，得不
    待其陳述，逕行判決，刑事訴訟法第 371條定有明文。次按
    ，對於簡易判決處刑不服而上訴者，得準用上開規定，此觀
    諸刑事訴訟法455條之1第 3項之規定自明。本件被告何枝良
    經本院合法傳喚後，無正當理由未到庭，此有本院送達證書
    、刑事報到單在卷可稽，爰不待其陳述逕行判決，合先敘明
    。
二、按現行刑事訴訟法關於「鑑定」之規定，除選任自然人充當
    鑑定人外，另設有囑託機關鑑定制度，而依同法第 198條、
    第 208條之規定，不論鑑定人或鑑定機關、團體，固均應由
    法院、審判長、受命法官或檢察官視具體個案之需要而為選
    任、囑託，並依第 206條之規定，提出言詞或書面報告，始
    符合同法第159條第1項所定得作為證據之「法律有規定」之
    情形。否則所為之鑑定，仍屬傳聞證據。然於司法警察機關
    調查中之案件，為因應實務上，或因量大、或有急迫之現實
    需求，例行性當然有鑑定之必要者，例如毒品之種類與成分
    、尿液之毒品反應，或者槍彈有無殺傷力等鑑定，基於檢察
    一體原則，得由該管檢察長對於轄區內之案件，以事前概括
    選任鑑定人或囑託鑑定機關、團體之方式，俾便轄區內之司
    法警察官、司法警察對於調查中之此類案件，得即時送請先
    前已選任之鑑定人或囑託之鑑定機關、團體實施鑑定，以求
    時效，法務部92年9月1日法檢字第0920035083號函參照。是
    此種由檢察機關概括選任鑑定人或概括囑託鑑定機關、團體
    ，再轉知司法警察官、司法警察於調查犯罪時參考辦理之作
    為，法無明文禁止，係為因應現行刑事訴訟法增訂傳聞法則
    及其例外規定之實務運作而為，故此種由司法警察官、司法
    警察依檢察官所概括選任之鑑定人或囑託鑑定機關、團體所
    為之鑑定結果，與檢察官選任或囑託為鑑定者，性質上並無
    差異，同具有證據能力，最高法院96年度臺上字第2860號判
    決可資參照。經查，本案被告何枝良於100年2月3日及100年
    3月6日為新竹縣政府警察局竹北分局三民派出所員警及新竹
    市警察局第一分局員警所採集之尿液，經其依前開作業流程
    ，分別由台灣檢驗科技股份有限公司鑑定，該公司分別於10
    0年2月23日、100年3月23日出具之報告編號：UL/2011/0000
    0000號、UL/2011/00000000號濫用藥物檢驗報告，揆諸前揭
    說明，自屬「法律規定」得為證據者，應具證據能力。次按
    ，本案認定事實所引用之文書證據，並無證據證明係公務員
    違背法定程序所取得，亦無刑事訴訟法第159條之4之顯有不
    可信之情況與不得作為證據之情形，本院斟酌本案卷內之證
    據並非非法取得，亦無證明力明顯過低之情形，且經本院於
    審判期日依法進行證據之調查、辯論，被告於訴訟上之程序
    權，已受保障，故前揭各該證據，均得採為證據，合先敘明
    。
貳、實體部分：
一、認定犯罪事實所憑之證據及認定之理由：
    上揭事實，業據上訴人即被告何枝良於偵查中坦承不諱（52
    4號偵卷第53頁），又被告於100年2月3日為新竹縣政府警察
    局竹北分局三民派出所員警所採集之尿液（檢體編號：Ｚ000
    000000000號）及於100年3月6日為新竹市警察局第一分局員
    警所採集之尿液（檢體編號： Ｚ000000000000號），結果均
    呈安非他命陽性及甲基安非他命陽性反應，有採尿室毒品人
    口到場採尿名冊、應受尿液採驗人尿液檢體採集送驗紀錄表
    、台灣檢驗科技股份有限公司於100年2月23日出具之報告編
    號：UL/2011/00000000號及於100年3月23日出具之UL/2011/
    00000000號濫用藥物尿液檢驗報告各1份附卷可憑（524號偵
    卷第 7頁至第8頁、671號偵卷第5頁至第7頁），足認被告之
    自白確與事實相符，本件事證明確，被告犯行堪以認定，應
    依法論科。
二、論罪及科刑：
    核被告何枝良所為，分別均係犯毒品危害防制條例第10條第
    2項之施用第二級毒品罪。原審依刑事訴訟法第449條第 1項
    前段、第454條第1項，毒品危害防制條例第10條第 2項，刑
    法第11條前段、第47條第1項、第41條第1項前段、第51條第
    5款之規定，分別量處被告有期徒刑 4月、4月，定應執行有
    期徒刑 6月，並諭知易科罰金之折算標準，核其認事用法均
    無不合，量刑亦屬妥適，應予維持。被告雖提起上訴認原審
    判決量刑過重等語，然按刑罰之量定，固屬法院自由裁量之
    職權行使，但仍應審酌刑法第57條所列各款事由及一切情狀
    ，為酌量輕重之標準，並非漫無限制。在同一犯罪事實與情
    節，如別無其他加重或減輕之原因，下級審法院量定之刑，
    亦無過重或失輕之不當情形，則上級審法院對下級審法院之
    職權行使，原則上應予尊重。本件原審判決已考量被告前有
    施用毒品之素行，且經施以觀察勒戒處分、強制戒治、以及
    判刑確定在案後，本次又再度施用足以導致精神障礙及生命
    危險之成癮性毒品，是其前經施以觀察勒戒治、強制戒治及
    判刑仍無法使其戒斷毒癮，足見其缺乏拒用毒品之決心及悔
    改之意，兼以施用毒品所生危害以自戕健康為主，及其施用
    次數，犯罪後坦白承認之犯後態度等一切情狀，分別量處有
    期徒刑4月、4月，定應執行有期徒刑 6月，並就上開宣告刑
    部分諭知如易科罰金之折算標準，尚無失當之處，被告空言
    爭執原審量刑失衡，執詞上訴，難認為有理由，應予駁回。
三、據上論斷，應依刑事訴訟法第455條之1第1項、第3項、第36
    8條，第371條，判決如主文。
本案經檢察官趙佳儀到庭執行職務。
中    華    民    國   100    年    12    月    22    日
                  刑事第二庭    審判長法  官    賴淑敏
                                      法  官    毛松廷
                                      法  官    楊數盈
以上正本證明與原本無異。
不得上訴。
中    華    民    國   100    年    12    月    22    日
                                      書記官    陳麗麗
附錄本案論罪科刑法條：
毒品危害防制條例第10條第2項
施用第二級毒品者，處3年以下有期徒刑。